【裁判字號】    89,中簡上,10
【裁判日期】    890607
【裁判案由】    侵占
【裁判全文】
臺灣臺中地方法院刑事判決                        八十九年度中簡上字第一號
    上  訴  人
    即  被  告  乙○○
右上訴人因違反動產擔保交易法案件，不服臺灣臺中地方法院台中簡易庭八十八年度
中簡字第二三三七號中華民國八十八年十月十六日第一審簡易判決（聲請案號：台灣
台中地方法院檢察署八十八年度偵字第一七九五三號），提起上訴及移送併辦（聲請
併辦案號：同署八十九年度偵字第二四五三號），本院管轄之第二審合議庭判決如左
：
    主  文
原判決撤銷。
乙○○連續動產擔保交易之債務人，意圖不法之利益，將標的物遷移，致生損害於債
權人，累犯，處拘役伍拾玖日，如易科罰金，以參佰元折算壹日。
    事  實
一、乙○○於民國（下同）八十六年間所犯違反麻醉藥品管理條例罪，經臺灣南投地
    方法院判處有期徒刑四月確定，並於八十七年十二月四日易科罰金執行完畢，詎
    仍不知悔改。竟基於意圖不法利益之概括犯意，先於八十六年十二月二十七日向
    中國聯合機車租賃公司（下稱中國租賃公司）訂立動產擔保交易附條件買賣之契
    約，以分期付款、總價金新台幣（下同）七萬六千二百元之方式，向中國租賃公
    司購買車牌號碼ＩＮＸ－四三六號機車一輛，為動產擔保交易之債務人，約定自
    八十七年一月二十七日起至八十七年十二月二十七日止，每月一期，分十二期給
    付，每期付款六千三百五十元，標的物保管地點約定為乙○○之住所即台中市西
    屯區華夏巷西五弄二十一號，在分期款價金未付清之前，標的物所有權仍屬於出
    賣人所有，買受人即債務人僅得依約占有使用，不得任意遷移、出質或為其他處
    分，詎乙○○僅繳付五期分期款項，竟意圖為自己不法之利益，自八十七年六月
    二十七日即第六期起即拒不付款，並於八十七年十二月間將機車遷移至台中縣大
    雅鄉友人處，致債權人中國租賃公司追索無著受有損害；乙○○並承前概括犯意
    ，於八十七年八月二十一日與大同股份有限公司西屯服務站（下稱大同公司）訂
    立動產擔保交易附條件買賣之契約，購買冰箱一台，為動產擔保交易之債務人，
    約定除先付頭期款三千七百元外，餘款二萬七千五百元，自八十七年九月起分十
    一期，每月每期二千五百元，復於八十七年十月六日再與大同公司訂立動產擔保
    交易附條件買賣之契約，以總價計三萬一千六百八十元，購買洗衣機及彩色電視
    機各一台，約定除先付頭期計三千零八十元外，餘款二萬八千六百元，自八十七
    年十一月起分十一期，每月每期二千六百元，並均約定標的物之保管地點在台中
    市○○區○○路二段二九七之十六號七樓之七處所，且上開家電用品在分期款價
    金未付清之前，標的物所有權仍屬於出賣人所有，買受人即債務人僅得依約占有
    使用，不得任意遷移、出質或為其他處分，詎乙○○於冰箱之分期款僅繳納七期
    ，洗衣機及電視機僅支付五期後，均自八十八年三月份起即未依約繳納分期款項
    ，並將上開家電用品遷往台中市○○街五十巷四五號十樓之五處所，致債權人大
    同公司追索無著受有損害。
二、案經中國租賃公司訴由台灣台中地方法院檢察署檢察官偵查起訴，暨大同公司訴
    由臺灣臺中地方法院檢察署檢察官移送併辦。
    理  由
一、訊據上訴人即被告（以下稱被告）乙○○對其分別於右揭時地與中國租賃公司及
    大同公司訂立分期付款買賣機車及家電用品，且於給付部分款項後，即未再給付
    價金，並將購自中國租賃公司之機車遷移台中縣大雅鄉友人住處，復將購自大同
    公司之家電用品移置台中市○○街處所等事實均不否認，惟辯稱：購買機車之功
    用在於代步，將機車隨意遷移，並無不法，而分期款項未繳納，應屬民事債務糾
    紛云云。然查：被告右揭購車及家電用品之僅支付部分之分期款項，且將機車及
    家電用品分別遷移之事實，既為被告所不否認，復據中國租賃公司之告訴代理人
    丙○○及大同公司之告訴代理人甲○○等人指訴在卷，並有買賣契約書、動產擔
    保交易附條件買賣登記書影本在卷可佐。又被告以分期付款向中國租賃公司及大
    同公司購買機車及家電用品後，僅支付未逾過半之價金，即分別自第六期或第五
    期起拒絕繳納分期款，甚且於八十七年六月起拒繳中國租賃公司之機車分期款後
    ，明知無資力給付分期款價金，竟未逾數月，又於八十七年八月及十月再向大同
    公司以分期付款方式購買家電用品，顯見其以分期付款方式購買上揭機車及家電
    用品，確係出於為自己不法利益之意圖甚明。再查，被告與中國租賃公司及大同
    公司約定機車及家電用品之保管地點各為台中市華夏巷西五弄二十一號及台中市
    西屯區○○路○段二九七之十六號七樓之七等處所，亦有買賣契約書在卷可憑；
    被告確與中國租賃公司及大同公司約定機車及家電用品，在分期款項尚未繳清前
    ，不得任意遷移，俟被告履約完畢始得取得所有權，自得任意遷移或處分標的物
    ，亦有附條件買賣契約書在卷可佐，被告對上開買賣契約書確係伊所為既供承不
    諱，顯見雙方確實有約定不得任意將標的物遷移，被告如因住家遷移，亦應於事
    前事後主動向債權人告知新址所在，以保障債權人之權利，然被告先後數次遷移
    均未曾向債權人告知目前去處，且遲遲未繳納分期款項，益徵被告確係基於不法
    利益，將標的物遷移他處甚明，被告所辯：分期款項尚未繳清，應屬民事糾紛，
    並非不得任意遷移標的物云云，顯無可採。事証明確，被告前揭犯行，堪予認定
    。
二、核被告所為，係犯動產擔保交易法第三十八條之動產擔保交易之債務人將標的物
    遷移，致生損害債權人罪。其所為前開數行為，時間緊接，犯罪構成要件又復相
    同，顯係基於概括之犯意為之，為連續犯，爰依刑法第五十六條之規定以一罪論
    ，並加重其刑；被告前於八十六年間因違反麻醉藥品管理條例罪，經臺灣南投地
    方法院判處有期徒刑四月確定，並於八十七年十二月四日易科罰金執行完畢，此
    有台灣台中地方法院檢察署刑案資料查註紀錄表一份在卷可按，五年以內再犯本
    件有期徒刑以上之罪，為累犯，應依刑法第四十七條規定遞加重其刑。本件被告
    上訴意旨猶執陳詞否認犯罪，其上訴雖無理由，然公訴人移送併辦之被告違反動
    產擔保交易法侵害大同公司部分（該署八十九年度偵字第二四五三號），雖未據
    公訴人起訴，惟本院認與已起訴部分有連續犯之裁判上一罪之關係，基於審判不
    可分原則，自得併審。原審認被告罪證明確，予以論罪科刑，固非無見，惟原審
    未就被告違反動產擔保交易法侵害大同公司部分併予審判，尚有未洽，本院自仍
    將原判決予以撤銷改判。爰審酌被告一再以分期付款方式購買機車及家電用品，
    且僅支付數萬元之少額金錢，即取走車輛及家電用品，之後均自第五或第六期起
    即拒付任何分期款項，犯罪所得利益及所致被害人之損失，且犯後迄今尚未與中
    國租賃公司或大同公司達成和解，亦未將所購之物品返還告訴人，且犯後猶狡飾
    其詞，顯無悔意等一切情狀，量處如主文所示之刑，以示懲儆。
據上論斷，應依刑事訴訟法第四百五十五條之一第三項，第三百六十九條第一項前段
、第三百六十四條、第二百九十九條第一項前段，動產擔保交易法第三十八條、刑法
第十一條前段、第五十六條、第四十一條，罰金罰鍰提高標準條例第一條前段、第二
條，判決如主文。
中      華      民      國      八十九      年      六      月    七    日
          審判長法  官  蔡名曜
                                        法  官  劉麗瑛
                                        法  官  林靜芬
右正本證明與原本無異。
本件不得上訴。
                                        書記官
中      華      民      國      八十九      年      六      月    八    日
附錄本案論罪科刑法條全文
動產擔保交易法第三十八條
動產擔保交易之債務人，意圖不法之利益，將標的物遷移、出賣、出質、移轉、抵押
或為其他處分，致生損害於債權人者，處三年以下有期徒刑、拘役或科或併科六千元
以下之罰金。


司法院資訊處製作；財團法人民間司法改革基金會備份。
